【裁判字號】    97,簡上,151
【裁判日期】    971120
【裁判案由】    確認本票債權不存在
【裁判全文】
臺灣板橋地方法院民事裁定             97年度簡上字第151號
上  訴  人  丁○○
            戊○○
            丙○○
共      同
訴訟代理人  吳國輝律師
被  上訴人  乙○○○
訴訟代理人  甲○○
上列當事人間確認本票債權不存在事件，上訴人對於民國97年10
月22日本院第二審判決（97年度簡上字第151 號），提起上訴，
本院裁定如下：
    主    文
上訴駁回。
第三審訴訟費用由上訴人連帶負擔。
    理    由
一、按對於民事訴訟法第427 條第2 項簡易訴訟程序之第二審判
    決，其上訴利益逾第466 條所定之額數者，當事人僅得以其
    適用法規顯有錯誤為理由，逕向最高法院提起上訴，民事訴
    訟法第436 條之2 第1 項定有明文。所謂適用法規顯有錯誤
    ，係指原第二審判決就其取捨證據所確定之事實適用法規顯
    有錯誤而言，不包括認定事實不當之情形在內，或確定判決
    所積極的適用之法規，顯然不合於法律規定，或與司法院現
    尚有效及大法官會議之解釋，或最高法院現尚有效之判例，
    顯然違反者而言，並不包括消極的不適用法規，或漏未斟酌
    證據及認定事實錯誤之情形在內（最高法院80年台上字第13
    26號判例意旨、63年度台上字第880 號判例意旨參照）。又
    依第436 條之2 第1 項提起上訴或抗告者，應同時表明上訴
    或抗告理由，民事訴訟法第436 條之4 第1 項前段亦定有明
    文。是以，上訴狀或理由書如未依上開意旨表明簡易訴訟程
    序之第二審判決適用法規顯有錯誤，即難認為已合法表明上
    訴理由，其上訴自非合法。次按對於簡易訴訟程序之第二審
    裁判，提起第三審上訴或抗告，須經原裁判法院之許可。前
    項許可，以訴訟事件所涉及之法律見解具有原則上之重要性
    者為限。第1 項之上訴或抗告，為裁判之原法院認為應行許
    可者，應添具意見書，敘明合於前項規定之理由，逕將卷宗
    送最高法院；認為不應許可者，應以裁定駁回其上訴或抗告
    。前項裁定得逕向最高法院抗告，民事訴訟法第436 條之3
    定有明文。
二、上訴人上訴意旨略以：(一)原判決認定「有代替權人應為債權
    人即被上訴人」，並以此為判決上訴人敗訴之唯一理由，顯
    有違反民事訴訟法第222 條第3 項、民法第98條、最高法院
    78年台上字第1753號判例，及漏未類推適用民法第208 條之
    判決違背法令。(二)系爭承諾書記載：「立承諾書人許錦璋、
    戊○○、丁○○、許添財等四人為辦理被繼承人許誦遺產繼
    承事宜，特承諾於繼承登記完畢三年內應給付許明理、乙○
    ○○、許春尚、許美珠、許麗美等五人每人新台幣五百萬元
    整，如三年內未能給付，則願將所繼承之土地移轉價值新台
    幣五百萬元之土地予許明理等，以代付現金，恐口無憑，特
    立本承諾書為據」、「立承諾書人同意乙○○○之部分提前
    至繼承登記完畢後一年六個月內履行完畢，如未給付現金以
    土地代之。」且本件繼承登記完畢之日期為95年4 月19日，
    有上訴人及被上訴人提呈附卷之諸多暨土地登記謄本足證，
    故被上訴人有權請求之日及遲延利息起算日，應為96年10月
    19日起。然被上訴人卻於96年3 月13日前，即訴請上訴人等
    給付新台幣五百萬元及自95年3 月16日起之遲延利息，並聲
    請強制執行在案，故被上訴人請求之遲延利息起算日及利息
    債權金額顯有不實而不存在之事實。然原審判決漏未斟酌上
    開承諾書所載之債權內容及附卷之諸多暨土地登記謄本內容
    ，致漏未判決被上訴人本件本票債權利息債權部分不存在之
    請求，故原審判決應有違反民事訴訟法第469 條第6 款判決
    不備理由之判決違背法令之違法，提起第三審上訴。
三、經查，本件上訴人對於原判決提起上訴，雖以原判決違背法
    令為由，惟依民事訴訟法第436 條之2 第1 項規定，當事人
    僅得以簡易訴訟程序之第二審判決適用法規顯有錯誤為理由
    ，逕向最高法院提起上訴或抗告，已如前述。是以，本件上
    訴理由以原判決違背法令，而有同法第469 條第6 款之情形
    ，提起第三審上訴，係不符合上開規定之前提要件，故難認
    本件已合法上訴。次查，原判決關於兩造間系爭承諾書之任
    意之債之約定，其代替權屬權利人即被上訴人之認定，係本
    於卷證資料所為之事實認定，與民事訴訟法第222 條第3項
    、民法第98條、最高法院78年台上字第1753號判例均無違，
    亦無類推適用民法第208 條關於選擇之債之規定之餘地。本
    件上訴人上訴理由，無非仍就兩造間系爭承諾書所約定之任
    意之債其代替權誰屬等本院取捨證據、認定事實及解釋契約
    之職權行使，指摘為不當，惟上訴人所指上開各節，均為事
    實認定之情形。又本院未類推適用民法第208 條規定，亦非
    屬適用法規顯有錯誤之情形。故上訴人並未具體表明原判決
    就取捨證據所確定之事實適用法規顯有錯誤之理由，參酌前
    開判例意旨，上訴人以原判決違背法令為由，提起第三審上
    訴，顯無所涉法律問題意義重大而有加以闡釋之必要，即無
    原則上之重要性，其上訴自不應許可。
四、據上論結，本件上訴不應許可。爰依民事訴訟法第436 條之
    3 第3 項、第95條、第78條，裁定如主文。
中    華    民    國    97    年    11    月    20    日
            民事第一庭  審判長  法  官  李世貴
                                法  官  陳翠琪
                                法  官  黃信樺
以上正本係照原本作成
如不服本裁定應於送達後10日內向本院提出抗告狀，並繳納抗告
費新臺幣1,000元
中    華    民    國    97    年    11    月    20    日
                                書記官  李佳靜


司法院資訊處製作；財團法人民間司法改革基金會備份。
